【裁判字號】    97,交聲,1868
【裁判日期】    971216
【裁判案由】    交管條例聲異
【裁判全文】
臺灣板橋地方法院交通事件裁定        97年度交聲字第1868號
原處分機關  交通部公路總局臺北區監理所板橋監理站
異  議  人
即受處分人  乙○○
上列異議人即受處分人因違反道路交通管理處罰條例案件，對於
交通部公路總局臺北區監理所板橋監理站於民國九十七年七月九
日所為之板監裁字裁四一－Ｃ00000000號裁決處分，聲
明異議，本院裁定如下：
    主  文
原處分撤銷。
乙○○汽車駕駛人轉彎時，不依標誌、標線、號誌指示，處罰鍰
新臺幣陸佰元，並記違規點數壹點。
    理  由
一、原處分意旨略以：異議人即受處分人乙○○於民國九十七年
    六月五日十四時二十八分許，騎乘車牌號碼ＧＯＲ－三二八
    號重型機車，行經臺北縣中和市○○路、景德街口時，因有
    「紅燈左轉（景平路左轉景德街）」之違規事實，為臺北縣
    政府警察局中和分局秀山派出所員警當場攔停舉發，嗣經異
    議人申訴，原處分機關函查結果，認異議人確有前述之違規
    事由，爰依道路交通管理處罰條例第五十三條第一項之規定
    ，裁處罰鍰新臺幣一千八百元，並依同條例第六十三條第一
    項第三款（裁決書漏載第一項第三款）規定記違規點數三點
    等語。
二、異議意旨略以：員警所站舉發位置因被轉彎弧度及前方建築
    物所遮蔽，故無法判斷伊從臺北縣中和市○○路左轉景德街
    時所依循之交通號誌是否確實為紅燈狀態。又伊因景平路與
    景德街口所設機車待轉標誌被柱子擋住，且景德街口未劃有
    機車待轉格，因而誤認當景平路上之交通號誌燈左轉燈號亮
    起時，機車亦可依該燈號左轉；換言之，伊係於景平路上交
    通號誌燈左轉燈亮起時左轉，殊無舉發單上所載紅燈左轉之
    違規情事存在。再者，本件裁處僅憑員警目視即作為認定伊
    違規闖紅燈之唯一證據，實難令人信服。為此不服，爰依法
    聲明異議，請求撤銷原處分云云。
三、按機器腳踏車行駛至交岔路口，其轉彎，應依標誌或標線之
    規定行駛，道路交通安全規則第九十九條第二項前段款規定
    甚明。次按機慢車兩段左轉標誌係用以告示左轉機器腳踏車
    或慢車駕駛人應遵照號誌指示，在號誌顯示允許直行時先行
    駛至右前方路口之左轉待轉區等待左轉，俟該方向號誌顯示
    允許直行後，再行續駛，以兩段方式完成左轉。本標誌設於
    實施機慢車兩段左轉路口附近顯明之處，並配合劃設機慢車
    左轉待轉區○○○道路交通標誌標線號誌設置規則第六十五
    條定有明文。末按汽車駕駛人轉彎時，不依標誌、標線、號
    誌指示者，處新臺幣六百元以上一千八百元以下罰鍰，並記
    違規點數一點，道路交通管理處罰條例第四十八條第一項第
    二款、第六十三條第一項第一款亦分別定有明文。
四、異議人於前開時地，騎乘車牌號碼ＧＯＲ－三二八號重型機
    車，因有「紅燈左轉（景平路左轉景德街）」之違規，經臺
    北縣政府警察局中和分局秀山派出所員警攔停舉發之事實，
    固有臺北縣政府警察局北縣警交字第Ｃ00000000號
    舉發違反道路交通管理事件通知單一紙附卷可稽。然查：
  (一)證人即本件舉發員警甲○○於本院訊問時具結證稱：「景平
    路和景德街口的紅綠燈號誌時相變化情形為景平路先綠燈直
    行和綠燈右轉號誌，黃燈會出現在直行和右轉綠燈之後，然
    後左轉綠燈和紅燈一起出現，大約是十九秒後會變成單一紅
    燈，各時相的秒差是多少我不清楚。我當時是騎機車執行巡
    邏勤務，我看到異議人從景平路左轉景德街口，我就上前攔
    查，我忘記我所站的位置，但我確實看得到紅綠燈號誌變換
    的情形，當時景平路上的號誌燈是單一紅燈的號誌。我不確
    定當時異議人是單一紅燈時左轉，還是紅燈加左轉綠燈號誌
    時左轉，但在這兩種狀況下我都會告發。」等語（參本院九
    十七年八月二十一日訊問筆錄）；且經本院檢視員警所提系
    爭路段照片，該路口設有五時相號誌，由左至右分別為紅燈
    、黃燈、左轉箭頭綠燈，直行箭頭綠燈及右轉箭頭綠燈，其
    時相變化情形為先直行箭頭綠燈和右轉箭頭綠燈號誌，黃燈
    會出現在直行和右轉箭頭綠燈之後，然後左轉箭頭綠燈和紅
    燈一起出現，最後會變成單一紅燈的標誌，核與前開證人證
    言相符，是系爭路段確有左轉箭頭綠燈和紅燈一起出現之情
    形存在；又異議人謂伊係於左轉箭頭綠燈和紅燈一起出現時
    左轉，就此部分證人亦表示無法確定異議人是單一紅燈時左
    轉，還是紅燈加左轉綠燈號誌時左轉，基於罪疑惟輕原則，
    自應為異議人有利之認定，亦即異議人係於左轉箭頭綠燈和
    紅燈一起出現時左轉。
  (二)復按標誌、標線、號誌之設置目的，在於提供車輛駕駛人及
    行人有關道路路況之警告、禁制、指示等資訊，以便利行旅
    及促進交通安全，道路交通標誌標線號誌設置規則第二條定
    有明文，是異議人既騎乘機車參與道路交通，自應對道路上
    設置之所有標誌、標線、號誌加以特別之注意，並確實遵守
    ，以維自身及其他用路人之安全，而觀諸異議人所提舉發路
    口照片（如圖五、圖六）可知，於景平路與景德街交岔路口
    之區段上，可清楚看見設置於景平路右側上之機慢車兩段式
    左轉標誌一面，而該標誌設置位置係在景平路與景德街口之
    停止線前之路緣，以其設置位置而言，駕駛人於將通過路口
    之際，僅需對前方路口號誌及車況稍加注意，即可一併注意
    到前開機車兩段式左轉之指示標誌。且異議人前揭遭舉發之
    路口既已由行政機關依其法定職權及專業性考量認定機車應
    採兩段式方式左轉，並設置有兩段式左轉之指示標誌，則異
    議人逕自依循燈號左轉行進，自屬違反該標誌指示之違規行
    為無疑。至異議人雖以該路口沒有設置機車待轉區，顯有缺
    失云云置辯，惟行政機關得就標誌之設置位置，本其專業評
    估而為判斷，屬行政裁量之範圍，非本院調查原處分是否違
    法時，所應審酌者，故交通標誌之設置合理與否、是否便於
    駕駛人駕駛之問題，與本件異議人是否違法尚屬無涉，況機
    車兩段式左轉之立法目的除為維繫道路行車秩序外，尤為保
    障機慢車駕駛人不致因與非機慢車之其他車輛搶道造成人身
    安全傷害所設，即使違規地點無標線，駕駛人仍應依標誌之
    指示轉彎，從而，異議人疏於注意而未依該標誌之指示兩段
    式左轉，尚不能據以免罰。
五、綜上，本件異議人確有不遵守道路交通標誌指示左轉之違規
    行為，洵堪認定。原處分機關誤認異議人係「駕車行經有燈
    光號誌管制之交岔路口闖紅燈」，而援引道路交通管理處罰
    條例第五十三條第一項及同條例第六十三條第一項第三款規
    定，裁處罰鍰新臺幣一千八百元，並記違規點數三點，尚有
    違誤。準此，本件異議人之異議雖無理由，但原處分既有上
    開可議之處，自應將原處分撤銷，另裁定如主文第二項所示
    。
據上論斷，應依道路交通案件處理辦法第二十條前段，裁定如主
文。
中    華    民    國    97    年    12    月    16    日
                      交通法庭  法  官  王士珮
以上正本證明與原本無異
如不服本裁定應於送達後5 日內向本院提出抗告狀
                                書記官  郭晉良
中    華    民    國    97    年    12    月    16    日


司法院資訊處製作；財團法人民間司法改革基金會備份。
